【裁判字號】    98,交易,149
【裁判日期】    980703
【裁判案由】    過失傷害
【裁判全文】
臺灣板橋地方法院刑事判決             98年度交易字第149號
公  訴  人  臺灣板橋地方法院檢察署檢察官
被      告  乙○○
選任辯護人  柴健華律師
被      告  甲○○
上列被告因過失傷害案件，經檢察官提起公訴（98年度調偵字第
233 號），本院判決如下：
    主  文
乙○○因過失傷害人，處有期徒刑參月，如易科罰金，以新臺幣
壹仟元折算壹日。
甲○○無罪。
    事  實
一、乙○○於民國97年6 月6 日22時15分許，騎乘車牌號碼PJ8-
    093 號重型機車，沿臺北縣三重市○○街由南往北方向行駛
    ，在行近上開路段與重陽路1 段113 巷之交岔路口處時，本
    應注意汽車行駛時，駕駛人應注意車前狀況，並隨時採取必
    要之安全措施，且按諸當時天候晴、夜間有照明、路面乾燥
    、無缺陷，亦無障礙物，視距良好，客觀上並無不能注意之
    情事，其竟疏未注意及此，貿然直行，適有甲○○騎乘車牌
    號碼LZ7-737 號重型機車騎乘在乙○○之右前方，在上開交
    岔路口處減速慢行擬左轉進入重陽路1 段113 巷，於尚未左
    轉之際，即遭乙○○所駕駛之重型機車之車頭撞及甲○○所
    駕駛之重型機車之左後方，甲○○因之受有頭頸損傷、頸椎
    骨骨折、脊髓井頸椎損傷、小洞性梗塞中風等傷害。乙○○
    於肇事後，留在現場等候前來處理之警員，而於有偵查犯罪
    職權之機關或公務員發覺前即向前來處理之警員自首上情，
    乙○○嗣並接受裁判。
二、案經甲○○告訴臺北縣政府警察局三重分局報告臺灣板橋地
    方法院檢察署檢察官偵查起訴。
    理  由
甲、被告乙○○有罪部分：
壹、程序部分：
    按被告以外之人於審判外之陳述，雖不符刑事訴訟法第159
    條之1 至第159 條之4 之規定，而經當事人於審判程序同意
    作為證據，法院審酌該言詞陳述或書面陳述作成時之情況，
    認為適當者，亦得為證據；當事人、代理人或辯護人於法院
    調查證據時，知有刑事訴訟法第159 條第1 項不得為證據之
    情形，而未於言詞辯論終結前聲明異議者，視為有前項之同
    意，刑事訴訟法第159 條之5 第1 項、第2 項分有明文。經
    查，本判決下列所引用之被告以外之人於審判外之陳述（包
    括書證），檢察官、被告及辯護人於本院言詞辯論終結前均
    未聲明異議，本院審酌上開證據資料製作時之情況，尚無違
    法不當及證明力明顯過低之瑕疵，亦認為以之作為證據應屬
    適當，故揆諸前開規定，認前揭證據資料有證據能力。
貳、實體部分：
一、訊據被告乙○○固坦承於上揭時間騎乘重型機車行經上揭地
    點與告訴人甲○○發生碰撞之事實，惟矢口否認有何過失傷
    害犯行，辯稱：本件實係騎乘在伊右前方之甲○○突然偏離
    車道逕行左轉，致伊反應不及無法閃避而撞及甲○○所騎乘
    之機車，甲○○之惡意違規始為本件肇事事故之唯一原因云
    云。經查：
(一)被告乙○○於偵訊時供稱：「當天綠燈我直行，按照警察筆
    錄所作，她在我右前方，不知如何就倒了，起來之後我才知
    發生車禍」等語，核與告訴人甲○○於偵查中供述：「我行
    經過圳街發現紅燈就慢慢停下來，就被從左後方撞上」等語
    相符（詳97年度偵字第21224 號偵查卷第37頁），堪認案發
    當時被告乙○○騎乘上開重型機車行駛於告訴人甲○○所騎
    乘之重型機車之左後方無誤。
(二)其次，詳閱本件事故現場蒐證相片，事故後告訴人甲○○所
    騎乘之上開車牌號碼LZ7-737 號重型機車左側車身並未有何
    撞擊或破損痕跡（詳前開偵查卷第27頁下方、第28頁下方相
    片），且證人即案發後抵達現場並製作本件事故現場圖之臺
    北縣政府警察局交通警察隊三重分隊警員丙○○亦到庭證稱
    ：甲○○車子的左邊都是擦傷，並無嚴重的撞擊痕跡等語（
    詳本院98年4 月24日審判筆錄第14頁），倘案發當時確係騎
    乘在被告乙○○右前方之告訴人突然左轉，致被告乙○○所
    騎乘之機車閃避不及，而撞擊告訴人甲○○所騎乘之機車，
    告訴人甲○○之機車左側車身不應僅有遭撞擊後在地上摩擦
    所產生之擦痕，理應有遭被告乙○○騎乘之機車撞擊之明顯
    痕跡始為合理。又參諸證人丁○○於本院審理時證稱：伊與
    乙○○係同事，伊騎乘在乙○○後方，伊與乙○○中間還隔
    著2 台機車，據伊估計，伊與乙○○間及右邊的機車約有8
    、9 輛跑不掉，當時車流量很多等語（詳前開審判筆錄第4
    頁、第8 頁），可見斯時由過圳街由南往北方向之車流量甚
    大，衡諸常情，告訴人甲○○當不致有甘冒自身危安不顧，
    逕自左轉重陽路1 段113 巷之舉，是告訴人甲○○供稱：伊
    當時係心裡想左轉重陽路1 段113 巷，但尚未左轉等語，應
    非虛妄。至證人丙○○所繪製之事故現場圖中，固以左轉箭
    頭記載告訴人甲○○所騎乘機車之行車方向，然證人丙○○
    於本院審理時證稱：「（法官問：為何會在現場圖上，就A
    車（即告訴人甲○○所騎乘之機車）的行向部分，你畫上左
    轉的箭頭？）當時有詢問到甲○○，她說她要左轉」、「（
    法官問：有說她已經左轉了，還是她心裡想要左轉？）忘記
    」等語（詳本院98年4 月24日審判筆錄第14頁），從而，本
    件事故現場圖上縱有告訴人甲○○所騎乘之機車左轉之箭頭
    表示或告訴人甲○○所騎乘之機車之左轉燈號有閃爍之情形
    ，仍不得據為告訴人甲○○業已左轉之依據。是被告乙○○
    辯稱：本件係騎乘在伊右側前方之甲○○突然偏離車道逕行
    左轉，致伊反應不及無法閃避而發生碰撞云云，要非事實。
(三)再者，由二車碰撞後置放之情形觀之，被告乙○○所騎乘之
    上開機車與告訴人所騎乘之機車均係側倒於臺北縣三重市○○街與重陽路1 段113 巷之交岔路口處，且係在過圳街由北
    往南之車道上，告訴人甲○○所騎乘之機車之倒地位置係車
    頭朝西，車尾朝東，而被告乙○○所騎乘之機車則係右倒於
    告訴人所騎乘之上開機車倒地位置之左前方，車頭朝西北方
    ，車尾朝東南方，後車輪延伸往南南東方向，於過圳街由北
    往南車道上遺留有一道長約4.2 公尺之刮地痕，該道刮地痕
    之始點則係在告訴人甲○○所有之機車倒地位置之西北方向
    約0.4 公尺（即〈5.7-4.9 〉X1/2＝0.4 公尺），此有事故
    現場圖乙紙及事故現場蒐證相片4 幀（詳前開偵查卷第20頁
    、第25頁、第26頁）附卷可按，由此可知本件車禍發生時，
    二車之碰撞地點應在告訴人甲○○所有之機車倒地位置附近
    ，斯時告訴人甲○○所騎乘機車之車速應屬緩慢，被告乙○○車速則相對較快，始會造成告訴人甲○○所騎乘之機車碰
    撞後隨即倒地，未於地上遺留有何刮地痕，而被告乙○○之
    機車碰撞後倒地則遺留有長約4.2 公尺之刮地痕，此益徵告
    訴人甲○○於本院訊問時供稱：當時在路口慢慢減速等語，
    堪以採信。
(四)按汽車行駛時，駕駛人應注意車前狀況，並隨時採取必要之
    安全措施，道路交通安全規則第94條第3 項訂有明文。查本
    件被告乙○○騎乘上開機車於道路上行駛，自應注意上開道
    路交通安全規則，而本件車禍發生當時天候晴、夜間有照明
    、路面乾燥、無缺陷，亦無障礙物，視距良好等情，有道路
    交通事故調查報告表（一）載明可考，據此判斷，足見案發
    當時被告乙○○客觀上應無不能注意之情事，然被告乙○○
    騎乘上開機車行駛於告訴人甲○○騎乘之機車之左後方，見
    告訴人甲○○有減速行駛之情形，自應減速行駛並採取必要
    之安全措施，若非被告乙○○斯時疏未注意車前狀況，應不
    致於全然未發現告訴人甲○○騎乘之機車有減速行駛之狀況
    ，故被告乙○○於肇事當時，有疏未注意車前狀況之過失駕
    駛情形，應可認定。此外，告訴人甲○○因本件車禍受有頭
    頸損傷、頸椎骨骨折、脊髓井頸椎損傷、小洞性梗塞中風等
    傷害，有臺北縣立醫院於97年6 月26日出具之診斷證明書乙
    紙在卷可按（詳前開偵查卷第13頁），被告乙○○之上開過
    失駕駛行為，與告訴人甲○○之受傷結果間，具有相當因果
    關係，亦無疑義。
(五)至本件經送臺灣省臺北縣區車輛行車事故鑑定委員會鑑定結
    果，雖認「乙○○在路口超車未保持適當之安全間隔致擦撞
    同向同車道之前車，為肇事原因」，有臺灣省臺北縣區車輛
    行車事故鑑定委員會鑑定意見書乙份附卷可憑。然按鑑定報
    告僅為形成法院心證之資料，對於法院並無拘束力，故待證
    事項雖經鑑定，法院仍應本於職權予以調查，以期發現事實
    之真相，不得僅以鑑定報告為判決之唯一依據，此有最高法
    院57年度台上字第3399號判例可資參照。查本件二車之相對
    位置係被告乙○○騎乘上開重型機車行駛於告訴人甲○○所
    騎乘之重型機車之左後方乙節，業經本院認定如前，依卷內
    現存證據尚難認定被告乙○○有超車之舉，因此，上開鑑定
    報告就此部分之鑑定結果自不足採為本件肇事事故之佐證。
    另「乙○○駕駛普通重型機車，在路口未注意前車動態致擦
    撞同向同車道之前車，為肇事原因；甲○○駕駛普通重型機
    車，無肇事因素」，亦據前開委員會之鑑定結果載明可證，
    益證被告乙○○有疏未注意車前狀況之駕駛行為，確有過失
    無疑。
(六)綜上，被告乙○○前揭辯稱：本件係甲○○之過失，伊並無
    任何過失云云，顯係卸責之詞，不足採信。本件事證明確，
    被告乙○○上開過失傷害犯行，已堪認定，應予依法論科。
二、核被告乙○○所為，係犯刑法第284 條第1 項前段之過失傷
    害罪。又被告乙○○於肇事後，犯罪未被有偵查權之公務員
    或機關發覺其為犯嫌前，即向據報到場處理之臺北縣政府警
    察局三重分局警員表明係肇事車輛之駕駛人而自首，並進而
    接受裁判，此有臺北縣政府警察局三重分局道路交通事故肇
    事人自首情形紀錄表乙紙附卷可按（詳前開偵查卷第15頁）
    ，被告乙○○之行為合乎自首之要件，爰依刑法第62條前段
    之規定減輕其刑。爰審酌被告乙○○疏未注意車前狀況之駕
    駛行為，係本件車禍之肇事原因，其過失程度並非輕微，自
    事故發生迄今尚未與告訴人甲○○達成民事上之和解，賠償
    其損害暨犯後態度等一切情狀，量處如主文所示之刑，並諭
    知如易科罰金之折算標準，以資懲儆。
乙、被告甲○○無罪部分：
壹、公訴意旨另以：被告甲○○於97年6 月6 日22時15分許，騎
    乘車牌號碼LZ7-737 號重型機車，沿臺北縣三重市○○街往
    重陽路方向行駛，行經重陽路1 段113 巷口時，原應注意轉
    彎車應讓直行車先行，而依當時並無不能注意之情事，竟在
    疏未注意同左側後方仍有來車之情況下，貿然左轉，欲進入
    重陽路1 段113 巷，而撞擊行駛於同向車道後方，由告訴人
    乙○○所騎乘之車牌號碼PJ8-093 號重型機車，致告訴人乙○○受有右大腿、右小腿挫傷、右手擦傷、頭部外傷等傷害
    ，因認被告甲○○涉犯刑法第284 條第1 項前段之過失傷害
    罪嫌等語。
貳、按犯罪事實應依證據認定之，無證據不得認定犯罪事實，又
    不能證明被告犯罪者，應諭知無罪之判決，刑事訴訟法第15
    4 條第2 項、第301 條第1 項分別定有明文。次按認定不利
    於被告之事實，須依積極證據，茍積極之證據本身存有瑕疵
    而不足為不利於被告事實之認定，即應為有利於被告之認定
    ，更不必有何有利之證據，而此用以證明犯罪事實之證據，
    猶須於通常一般人均不至於有所懷疑，堪予確信其已臻真實
    者，始得據以為有罪之認定，倘其證明尚未達到此一程度，
    而有合理性之懷疑存在，致使無從為有罪之確信時，即應為
    無罪之判決，此有最高法院82年度台上字第163 號判決、76
    年台上字第4986號、30年上字第816 號等判例意旨可資參照
    。
參、公訴人認被告甲○○涉有前揭罪嫌，無非係以告訴人乙○○
    之指訴、診斷證明書、道路交通事故調查報告表、車損照片
    、現場照片、證人丙○○及丁○○之證述為其論據。訊據被
    告甲○○堅決否認有何過失傷害犯行，辯稱：當時伊是騎乘
    車牌號碼LZ7-737 號重型機車，沿臺北縣三重市○○街往重
    陽路方向行駛，行經重陽路1 段113 巷口，原本欲左轉，但
    尚未左轉時，即遭左後方之來車撞擊，伊並無過失等語。
肆、經查：
一、被告甲○○與告訴人乙○○於上開時、地因駕駛機車與對方
    發生碰撞而致告訴人乙○○受有上揭傷害之事實，業據告訴
    人乙○○於警詢時陳述甚明，而告訴人乙○○確實於案發當
    時受有右大腿、右小腿挫傷、右手擦傷、頭部外傷等傷害，
    亦有臺北縣立醫院診斷證明書乙紙附卷可稽（詳前開偵查卷
    第12頁），故本件案發當時被告甲○○與告訴人乙○○確有
    於上揭時、地發生車禍，而告訴人乙○○亦受有上開診斷書
    所載之傷害無訛。
二、惟本件案發時之二車相對位置係告訴人乙○○騎乘上開重型
    機車行駛於被告甲○○所騎乘之重型機車之左後方，業經被
    告甲○○及告訴人乙○○於偵訊時供述明確，且詳閱本件事
    故現場蒐證相片，事故後被告甲○○所騎乘之上開車牌號碼
    LZ7-737 號重型機車左側車身並未有何撞擊或破損痕跡（詳
    前開偵查卷第27頁下方、第28頁下方相片），且證人即案發
    後抵達現場並製作本件事故現場圖之臺北縣政府警察局交通
    警察隊三重分隊警員丙○○亦到庭證稱：甲○○車子的左邊
    都是擦傷，並無嚴重的撞擊痕跡等語（詳本院98年4 月24日
    審判筆錄第14頁），倘案發當時確係騎乘在告訴人乙○○右
    前方之被告甲○○突然左轉，致告訴人乙○○所騎乘之機車
    閃避不及，而撞擊被告甲○○之機車，被告甲○○所騎乘機
    車之左側車身不應僅有遭撞擊後在地上摩擦所產生之擦痕，
    理應有遭告訴人乙○○騎乘之機車撞擊之明顯痕跡始為合理
    。又參諸證人丁○○於本院審理時證稱：伊與乙○○係同事
    ，伊騎乘在乙○○後方，伊與乙○○中間還隔著2 台機車，
    據伊估計，伊與乙○○間及右邊的機車約有8 、9 輛跑不掉
    ，當時車流量很多等語（詳前開審判筆錄第4 頁、第8 頁）
    ，可見斯時由過圳街由南往北方向之車流量甚大，衡諸常情
    ，被告甲○○當不致有甘冒自身危安不顧，逕自左轉重陽路
    1 段113 巷之舉，是被告甲○○供稱：伊當時心裡想左轉重
    陽路1 段113 巷，但尚未左轉等語，應非虛妄。至證人丙○○所繪製之事故現場圖中，故以左轉箭頭記載被告甲○○所
    騎乘機車之行車方向，然證人丙○○於本院審理時證稱：「
    （法官問：為何會在現場圖上，就A 車（即告訴人甲○○所
    騎乘之機車）的行向部分，你畫上左轉的箭頭？）當時有詢
    問到甲○○，她說她要左轉」、「（法官問：有說她已經左
    轉了，還是她心裡想要左轉？）忘記」等語（詳本院98 年4
    月24日審判筆錄第14頁），從而，本件事故現場圖上縱有被
    告甲○○所騎乘之機車左轉之箭頭表示或被告甲○○所騎乘
    之機車之左轉燈號有閃爍之情形，仍不得據為被告甲○○業
    已左轉之依據。是告訴人乙○○指稱：本件係騎乘在伊右側
    前方之甲○○突然偏離車道逕行左轉，致伊反應不及無法閃
    避而發生碰撞云云，要非事實。況本件車禍經送臺灣省臺北
    縣區車輛行車事故鑑定委員會鑑定結果，認「甲○○駕駛普
    通重型機車，無肇事因素」，有前開臺灣省臺北縣區車輛行
    車事故鑑定委員會鑑定意見書乙份附卷可憑，亦與本院認定
    結果相符，堪認本件案發當時告訴人甲○○固有自臺北縣三
    重市○○街左轉重陽路1 段113 巷之念頭，惟尚未左轉，即
    遭告訴人乙○○所騎乘機車自左後方撞擊，被告甲○○尚無
    肇事責任，自難認有何過失傷害告訴人乙○○之情事。
三、綜上所述，告訴人乙○○雖受有上開診斷證明書所載之傷害
    ，然被告甲○○於本件車禍中並無肇事因素，公訴意旨雖認
    被告甲○○涉犯刑法第284 條第1 項前段之過失傷害罪，惟
    依卷附證據，不能形成本院對於被告甲○○有罪認定之確切
    心證，此外復查無其他積極證據可資證明被告甲○○有此部
    分傷害之犯行，本案仍屬不能證明被告甲○○犯罪，應為被
    告甲○○無罪之諭知。
據上論斷，應依刑事訴訟法第299 條第1 項前段、第301 條第1
項前段，刑法第284 條第1 項前段、第62條前段、第41條第1 項
前段，刑法施行法第1 條之1 第1 項、第2 項前段，判決如主文
。
本案經檢察官吳宗光到庭執行職務。
中    華    民    國    98    年    7     月    3     日
                  刑事第十三庭  法  官  鄭燕璘
以上正本證明與原本無異
如不服本判決應於送達後10日內向本院提出上訴狀
                                書記官  陳筱惠
中    華    民    國    98    年    7     月    3     日
附錄本案論罪科刑法條全文：
刑法第284條：
因過失傷害人者，處6 月以下有期徒刑、拘役或5 百元以下罰金
，致重傷者，處1 年以下有期徒刑、拘役或5 百元以下罰金。
從事業務之人，因業務上之過失傷害人者，處1 年以下有期徒刑
、拘役或1 千元以下罰金，致重傷者，處3 年以下有期徒刑、拘
役或2 千元以下罰金。


司法院資訊處製作；財團法人民間司法改革基金會備份。
